臺灣新竹地方法院刑事判決
109年度交簡上字第23號
上  訴  人  
即  被  告  余祺國



選任辯護人  劉昌樺律師（財團法人法律扶助基金會）
上列上訴人即被告因過失傷害案件，不服本院新竹簡易庭民國10
9年4月30日所為之109年度竹交簡字第55號第一審簡易判決（聲
請簡易判決處刑案號：臺灣新竹地方檢察署108年度偵字第10918
號），提起上訴，本院管轄之第二審合議庭判決如下：
    主  文
原判決撤銷。 
余祺國犯無駕駛執照駕車過失傷害罪，處拘役參拾日，如易科罰
金，以新臺幣壹仟元折算壹日。緩刑貳年。
    事  實
余祺國駕駛執照已遭吊銷，仍於民國108年7月5日上午5時50分許
，無駕駛執照駕駛車牌號碼00-0000號自用小客車，沿新竹市北
區海濱路由北往南方向行駛，行經該路段與天府路2段交岔口時
，本應注意汽車行駛至交岔路口，其前進、轉彎應遵守燈光號誌
，閃光紅燈表示「停車再開」，車輛應減速接近，先停止於交岔
路口前，讓幹道車優先通行後認為安全時，方得續行，而依當時
情形，並無不能注意之情事，竟疏於注意及此，行經閃光紅燈路
口，支線車未讓幹道車先行，即貿然通過路口，適徐玉霞騎乘車
牌號碼000-000號（聲請簡易判決處刑書誤載為「LED-002號」，
應予更正）普通重型機車，後座搭載其配偶劉奕棋（嗣於109年3
月26日死亡），沿天府路2段由東往西方向亦行經上開路口，本
應注意汽車行駛至交岔路口，其前進、轉彎應遵守燈光號誌，閃
光黃燈表示「警告」，車輛應減速接近，注意安全，小心通過，
而依當時情形，亦無不能注意之情事，竟疏於注意及此，行經閃
光黃燈路口，未減速慢行小心通過，亦貿然通過路口，致2車發
生碰撞，徐玉霞、劉奕棋因而人車倒地，徐玉霞受有右膝蓋擦傷
、右手腕挫瘀傷之傷害；劉奕棋受有右股骨粗隆間部份骨折、頭
部挫傷併腦震盪、右膝、右肘、右手臂、左手中指多處挫擦傷之
傷害。
    理  由
甲、程序方面
一、按被告以外之人於審判外之陳述，經當事人於審判程序同意
    作為證據，法院審酌該言詞陳述或書面陳述作成時之情況，
    認為適當者，得為證據。當事人、代理人或辯護人於法院調
    查證據時，知有刑事訴訟法第159條第1項不得為證據之情形
    ，而未於言詞辯論終結前聲明異議者，視為有前項之同意。
    刑事訴訟法第159條之5第1項、第2項分別定有明文。經查，
    本判決所引用以下被告以外之人於審判外之陳述，迄本案言
    詞辯論終結前，公訴人、被告余祺國及辯護人均未表示異議
    ，本院審酌上開證據作成時，並無違法或不當之情況，又均
    無證明力明顯過低之情形，因認上開證據方法均適當得為證
    據，依上揭規定，應均有證據能力。
二、第按，本判決所引用其餘所依憑判斷之非供述證據，亦無證
    據證明係違反法定程序所取得，或其他不得作為證據之情形
    ，且與本案待證事實間復具有相當關聯性，依刑事訴訟法第
    158 條之4 規定之反面解釋，亦均有證據能力。 
乙、實體方面
一、認定犯罪事實所憑之證據及認定之理由： 　
　㈠前揭犯罪事實，業據被告余祺國於偵查中及本院審理時坦承
    不諱（見偵卷第52頁反面、交簡上卷第223頁），核與證人
    即告訴人徐玉霞、劉奕棋於警詢時及偵查中之陳述相符（見
    偵卷第8頁至第12頁反面、第52頁反面），並有警員賴濬承
    製作之偵查報告1份（見偵卷第4頁）、國軍新竹地區醫院附
    設民眾診療服務處診斷證明書2份（見偵卷第13頁、第14頁
    ）、道路交通事故現場圖1份（見偵卷第17頁）、道路交通
    事故調查表（一）1份（見偵卷第22頁）、新竹市警察局舉
    發違反道路交通管理事件通知單影本1份（見偵卷第25頁）
    、現場及車損照片17張、監視器錄影畫面擷圖7張（見偵卷
    第26頁至第32頁）、公路監理電子閘門證號查詢汽車駕駛人
    列印資料1份（見偵卷第42頁）、車輛詳細資料報表2份（見
    偵卷第44頁、第45頁）、臺灣新竹地方檢察署108年12月22
    日勘驗筆錄1份（見偵卷第55頁至第56頁反面）、交通部公
    路總局新竹區監理所109年11月16日竹監鑑字第1090303651
    號函暨所附該所竹苗區車輛行車事故鑑定會0000000案鑑定
    意見書各1份（見交簡上卷第139頁至第145頁）在卷可稽，
    足徵被告前開任意性自白與事實相符，堪予採信。
　㈡綜上所述，本案事證明確，被告犯行，堪以認定，應予依法
    論科。
二、論罪科刑及撤銷改判之理由： 　　
　㈠查被告余祺國自用小客車駕駛執照已遭吊銷，業經被告供陳
    明確（見偵卷第6頁），且有公路監理電子閘門證號查詢汽
    車駕駛人列印資料1份附卷可佐（見偵卷第42頁），自屬無
    照駕駛甚明。　
　㈡是核被告所為，係犯道路交通管理處罰條例第86條第1項、刑
    法第284條前段之無駕駛執照駕車過失傷害罪。
　㈢被告以一個過失行為，致告訴人徐玉霞、劉奕棋受有傷害，
    係以一行為觸犯數罪名，為想像競合犯，應依刑法第55條規
    定，從一重仍依無駕駛執照駕車過失傷害罪處斷。　
　㈣又被告於犯罪未被有偵查職權之公務員發覺前，向前往現場
    處理之警員當場承認為肇事人乙情，有新竹市警察局交通警
    察隊第三組道路交通事故肇事人自首情形紀錄表1份在卷可
    佐（見偵卷第18頁），是認被告有接受裁判之意思，符合自
    首之要件，爰依刑法第62條前段規定，減輕其刑。
　㈤原審以被告上開犯行罪證明確，據以論罪科刑，固非無見。
    惟按刑罰之量定，固屬法院自由裁量之職權行使，然刑事審
    判之量刑，在於實現刑罰權之分配的正義，故法院對科刑判
    決之被告量刑，應符合罪刑相當原則，使罰當其罪，以契合
    人民之法律感情，此所以刑法第57條明定科刑時應審酌一切
    情狀，尤應注意該條所列各款情形，以為科刑輕重之標準；
    又法律上屬於自由裁量之事項，並非概無法律性之拘束，自
    由裁量係於法律一定之外部性界限內，使法官具體選擇以為
    適當之處理；因此在裁量時，必須符合所適用之法規之目的
    ；更進一步言，須受法律秩序之理念所指導，此即所謂之自
    由裁量之內部性界限。事實審法院對於被告之量刑，自應符
    合比例、平等及罪刑相當原則，使輕重得宜，罰當其罪。查
    被告於原審判決後，與告訴人徐玉霞、告訴人劉奕棋之家屬
    於本院民事庭成立民事和解，並已給付全部和解金完畢等情
    ，有本院民事庭109年度訴字第899號和解筆錄、言詞辯論筆
    錄各1份在卷可參（見交簡上卷第159頁至第165頁）。原審
    未及審酌上情，判處被告有期徒刑5月，如易科罰金，以新
    臺幣1,000元折算1日，本院依被告犯罪違反義務之程度、所
    侵害法益之輕重程度、犯罪後之態度等情事而為綜合全面之
    斟酌，認原審就本案所宣告之刑，尚嫌過重，難認符合罪刑
    相當原則、比例原則及公平原則。被告以原審未審酌告訴人
    徐玉霞與有過失為由提起上訴，因原審判決審認卷內事證後
    於事實欄已載明告訴人徐玉霞「亦疏未注意行經閃光黃燈號
    誌路口應減速慢行而通過上開路口」，被告此部分指摘，固
    無理由，然被告另以原審量刑過重為由提起上訴部分，即為
    有理由，自應由本院將原判決予以撤銷改判。
　㈥爰以行為人之責任為基礎，審酌被告未能善盡駕駛注意義務
    ，導致告訴人徐玉霞、劉奕棋受傷之結果，所為實應非難；
    惟念被告坦承犯行並已成立和解（詳上述）之犯後態度，並
    衡酌告訴人徐玉霞、劉奕棋所受之傷勢及被告違反義務之程
    度，參以告訴人徐玉霞對於本件行車事故與有過失，暨被告
    自述高中畢業之教育程度及貧窮之經濟狀況（見交簡上卷第
    223頁）等一切情狀，量處如主文所示之刑，並諭知易科罰
    金之折算標準。
　㈦末查，被告未曾因故意犯罪受有期徒刑以上刑之宣告，此有
    臺灣高等法院被告前案紀錄表附卷可查，素行良好。其因一
    時疏失致罹刑典，然已坦認犯行，並已成立和解並給付全部
    和解金完畢，業如前述，告訴人徐玉霞、告訴人劉奕棋之家
    屬亦於本院民事庭當庭表示願意原諒被告並同意給予緩刑之
    意見（見上開本院民事庭109年度訴字第899號言詞辯論筆錄
    ）。綜上各情，堪認被告經此偵審程序及刑之宣告，諒當知
    所警惕，謹慎小心行事，信無再犯之虞，本院因認其所受宣
    告之刑以暫不執行為適當，爰依刑法第74條第1項第1款規定
    ，併予宣告緩刑2年，以啟自新。
據上論斷，應依刑事訴訟法第455條之1第1項、第3項、第369條
第1項前段、第364條、第299條第1項前段，判決如主文。
本案經檢察官翁貫育聲請以簡易判決處刑，檢察官孫立婷到庭執
行職務。 　　　　
中　　華　　民　　國　　110 　年　　5 　　月　　7 　　日
                  刑事第七庭    審判長法　官  陳麗芬
　　　　　　　　　                    法  官  華澹寧
　　　　　　　　　                    法  官  郭哲宏   
以上正本證明與原本無異。　　　　　　　　　
不得上訴。　
中　　華　　民　　國　　110 　年　　5 　　月　　7 　　日
                                      書記官  戴筑芸
附錄本案論罪法條： 
道路交通管理處罰條例第86條第1項
汽車駕駛人，無駕駛執照駕車、酒醉駕車、吸食毒品或迷幻藥駕
車、行駛人行道或行經行人穿越道不依規定讓行人優先通行，因
而致人受傷或死亡，依法應負刑事責任者，加重其刑至二分之一
。 
中華民國刑法第284條
因過失傷害人者，處1年以下有期徒刑、拘役或10萬元以下罰金
；致重傷者，處3年以下有期徒刑、拘役或30萬元以下罰金。